【裁判字號】    98,訴,698
【裁判日期】    981210
【裁判案由】    毒品危害防制條例
【裁判全文】
臺灣苗栗地方法院刑事判決               98年度訴字第698號
公  訴  人  臺灣苗栗地方法院檢察署檢察官
被      告  丙○○
                    （現另案在臺灣臺中監獄苗栗分監執行）
            丁○○
                    （現另案在臺灣臺中監獄苗栗分監執行）
上列被告等因違反毒品危害防制條例案件，經檢察官提起公訴（
98年度偵字第4672號），本院判決如下：
    主  文
丙○○、丁○○均無罪。
    理  由
一、公訴意旨略以：被告丙○○於民國97年9 月24日下午，因有
    第一級毒品海洛因、第二級毒品安非他命若干，欲與家住苗
    栗縣竹南鎮龍鳳里之甲○○、家住苗栗縣公館鄉之林德章等
    人分享，遂自苗栗縣卓蘭鎮家中出發，並至苗栗縣公館鄉搭
    載被告丁○○後，與林德章分駕兩輛車前往竹南，途中丙○○頻與人在苗栗縣南庄鄉之甲○○聯繫，丁○○則與家住苗
    栗縣頭份鎮之乙○○通電並相邀，乙○○應允後，丙○○再
    請甲○○自南庄返回竹南途中，順路搭載乙○○。被告丙○○、丁○○、林德章、乙○○4 人遂於當日下午5 時許，齊
    聚於甲○○位於苗栗縣竹南鎮龍鳳里綠村新村8 號住處，由
    與丙○○具有共同轉讓毒品犯意聯絡之丁○○，取出其代丙○○持有之第一級毒品海洛因、第二級毒品安非他命若干，
    混合後加熱，產生煙霧後轉讓予在場之甲○○、林德章、乙○○共同施用，被告丙○○、丁○○2 人亦一同施用（渠等
    5 人之施用毒品犯行另經偵辦）。嗣於97年9 月24日下午4
    時30分許，苗栗縣警察局苗栗分局員警持本院核發之搜索票
    至甲○○上址住處執行搜索時，適丙○○、丁○○、林德章
    、乙○○在場，並在該處扣得安非他命吸食器1 組及安非他
    命殘渣袋1 個。因認被告丙○○、丁○○共同涉犯毒品危害
    防制條例第8 條第1 項、第2 項之轉讓第一、二級毒品罪嫌
    。
二、證據能力之說明：按現行刑事訴訟法為保障被告之反對詰問
    權，排除具有虛偽危險性之傳聞證據，以求實體真實之發見
    ，於該法第159條第1項明定被告以外之人於審判外之言詞或
    書面陳述，除法律有規定者外，不得作為證據。而刑事訴訟
    法第159條之1至第159條之4有傳聞法則之例外規定，且被告
    以外之人於審判外之陳述，雖不符前4條之規定，而經當事
    人於審判程序同意作為證據，法院審酌該言詞陳述或書面陳
    述作成時之情況，認為適當者，亦得為證據；當事人、代理
    人或辯護人於法院調查證據時，知有第159條第1項不得為證
    據之情形，而未於言詞辯論終結前聲明異議者，視為有前項
    之同意，刑事訴訟法第159 條之5 定有明文。本案以下所引
    用之各項證據，均業經被告2 人及檢察官分別於準備程序時
    表示無意見，且迄言詞辯論終結前，均未主張有刑事訴訟法
    第159 條第1 項不得為證據之情形，而經本院審酌後，認並
    無違法取證、欠缺供述任意性或證據證明力顯然偏低等不適
    當之情形，認以之作為本案之證據亦屬適當，故下列所引用
    之各項證據均有證據能力，合先敘明。
三、按犯罪事實應依證據認定之，無證據不得認定犯罪事實；又
    不能證明被告犯罪或其行為不罰者，應諭知無罪之判決，刑
    事訴訟法第154 條第2 項第301 條第1 項分別定有明文。
    又所謂認定犯罪事實之證據，係指足以認定被告確有犯罪行
    為之積極證據而言，該項證據自須適合於被告犯罪事實之認
    定，始得採為斷罪之資料；且如未能發現相當確實證據，或
    證據不足以證明，自不能以推測或擬制之方法，以為裁判之
    基礎；而認定犯罪事實所憑之證據，雖不以直接證據為限，
    間接證據亦包括在內，然而無論直接證據或間接證據，其為
    訴訟上之證明，須於通常一般人均不致有所懷疑，而得確信
    其為真實之程度者，始得據為有罪之認定，倘其證明尚未達
    到此一程度，而有合理之懷疑存在時，即難遽採為不利被告
    之認定（最高法院76年臺上字第4986號判例意旨參照）。另
    檢察官對於起訴之犯罪事實，應負提出證據及說服之實質舉
    證責任。倘其所提出之證據，不足為被告有罪之積極證明，
    或其指出證明之方法，無從說服法院以形成被告有罪之心證
    ，基於無罪推定之原則，自應為被告無罪判決之諭知（參照
    最高法院92年臺上字第128 號判例意旨）。
四、公訴人認被告丙○○、丁○○涉犯毒品危害防制條例第8 條
    第1 項、第2 項之共同轉讓第一、二級毒品罪，無非係以證
    人甲○○、乙○○於檢察官偵查中之證詞、被告丙○○與丁○○坦承於上述時、地齊聚甲○○家中施用毒品、證人林德
    章之證詞，及證人甲○○、乙○○於97年9 月24日為警查獲
    時所採集之尿液經送鑑驗結果，確實呈甲基安非他命及嗎啡
    陽性反應等情為主要論據。訊據被告丙○○、丁○○固承認
    於97年9 月24日為警查獲當日有與林德章共同前往甲○○住
    處之事實，惟堅決否認有何共同轉讓第一、二級毒品犯行，
    被告丙○○辯稱：伊前往甲○○住處，係要請甲○○鑑定石
    頭，伊與甲○○沒有交情，為何要送毒品給甲○○吸食，當
    日係甲○○自己拿毒品出來吸食，並不是伊送的等語；被告
    丁○○則辯稱：因丙○○撿到石頭拜託林德章請甲○○鑑定
    ，故前往甲○○住處，在該處甲○○係自己拿海洛因捲香菸
    吸食，並不是伊拿出毒品給甲○○吸食等語。
五、經查：
  (一)證人甲○○固於偵查及本院審理時均證稱：當天丙○○、丁○○跟林德章到伊住處，丙○○說有一樣好東西給伊看，丁○○就從內衣裡拿出1 包白色粉末，叫伊拿出玻璃球，然後
    就像安非他命一樣，放在玻璃球內燒，約5 秒後有煙霧跑出
    來，伊就吸煙霧，吸完之後頭暈暈的，跟安非他命不一樣，
    伊就問丙○○是什麼東西，丙○○才說是安非他命跟海洛因
    的混合物等語（見98年度蒞字第1324號卷第36頁、本院卷第
    111-113 頁）。惟其於97年9 月24日為警察獲後所製作之警
    詢筆錄係供稱：警方於97年9 月24日下午4 時30分持搜索票
    前往伊住處搜索時，伊在住處3 樓廁所，搜索前從伊住處離
    去之丙○○、林德章、乙○○、丁○○4 人係拿玉石給伊鑑
    定，在伊住處搜索查扣的安非他命吸食器1 組及安非他命殘
    渣袋1 個是伊的，是伊吸食安非他命所用之物，伊有吸食海
    洛因及安非他命，伊係將海洛因及安非他命混合，再倒入玻
    璃頭吸食器內燒烤，吸食所冒的煙，最後1 次吸食是在97年
    9 月24日上午9 時至10時左右，伊自己一個人在住處施用，
    伊所吸食的安非他命及海洛因係97年9 月23日晚間10時左右
    ，在電動玩具店以新臺幣5 千元購得等語（見97年度毒偵字
    第1359號卷第10、12、14-15 頁）；其復於其所涉之施用毒
    品案件（98年度訴字第287 號）審理時，亦為相同之供述（
    見98年度蒞字第1324號卷第6 頁），其未曾提及與被告丙○○、丁○○、證人乙○○、林德章在其住處施用毒品之情事
    ，亦未表示被告丙○○、丁○○有轉讓毒品與伊或林德章、
    乙○○施用乙事，其事後翻異前詞是否可信，已有可疑。
  (二)又證人甲○○於本院審理時先證稱：扣案的玻璃頭吸食器是
    伊的，但是殘渣袋不是伊的，是丙○○給伊吸食的混合物的
    殘渣袋云云；經公訴人詰問時質以扣案之殘渣袋何以僅有安
    非他命反應時，其復改稱：丙○○他們還有拿安非他命跟海
    洛因出來，警察來的時候，伊有藏起來，丙○○他們也有藏
    起來，但是警察沒有搜到云云；又於本院詢問時改稱：丙○○拿給伊藏起來的是1 包1 包的混合物云云（見本院卷第11
    3 、121-122 頁），其就被告丙○○、丁○○究竟拿出若干
    毒品、何種毒品等節，供詞反覆，且互有齟齬，其所述是否
    屬實，顯非無疑。參以證人甲○○於本院審理時亦證稱：伊
    之前跟警察說當天丙○○他們是拿玉石給伊鑑定，係因為不
    想害他們，但是伊交保回去之後聽伊母親說，係丙○○跟警
    察講伊在3 樓，所以才被警方抓到，伊覺得丙○○出賣伊，
    伊才決定要說出實話，伊上訴本來只是想打自己的官司，怎
    麼會傳伊出庭作證，伊確實有懷疑是丙○○、丁○○向警方
    通風報信，才害伊被逮捕，所以伊也要咬他們等語（見本院
    卷第108-109 、126-127 頁），可見證人甲○○因懷疑遭被
    告丙○○、丁○○出賣，與被告2 人間已存有嫌隙，其事後
    變更供詞所為之證述顯係以使被告丙○○、丁○○受刑事訴
    追處罰為目的，自存有虛偽不實之高度風險，更加難以採信
    。
  (三)證人乙○○雖於檢察官偵查時證稱：97年9 月24日傍晚，甲○○到三灣載伊到甲○○位於竹南鎮之住處，伊到甲○○住
    處後約10分鐘，丙○○、丁○○、陳德章就一起到甲○○住
    處，丙○○說他有新產品，要大家試試看，就叫丁○○將東
    西拿出來，大家就用玻璃頭以火燒烤吸食，係甲○○先拿打
    火機燒烤吸食，伊係第3 個吸的等語（見98年度他字第678
    號卷第17-18 頁）。惟其於97年9 月24日為警查獲後之警詢
    時係供稱：丙○○、林德章、丁○○一起前往找甲○○係要
    拿石頭給甲○○鑑定，並沒有在甲○○住處施用毒品，伊是
    在97年9 月23日凌晨1 時許，在伊位於苗栗縣頭份鎮○○里
    ○○鄰○○○路32巷9 號3 樓住處施用安非他命，另於97年9
    月24日中午12時許，在上址住處施用海洛因，伊所施用之海
    洛因及安非他命係97年9 月22日上午8 時許，在苗栗縣頭份
    鎮「國賓遊藝場」向綽號「小販」之男子購買等語（見乙○○所涉毒品案件之98年度毒偵字第361 號偵查卷第6-7 頁）
    ，亦未陳述有與甲○○、丙○○、丁○○、林德章共同在甲○○之住處施用丙○○所提供之毒品之情事，其事後翻異前
    供所為陳述之可信度，亦令人質疑。況且，證人即查獲時同
    時在場之林德章於檢察官偵查時係證述：因為丙○○在河裡
    撿到石頭，要拿去給甲○○鑑定，後來因毒癮發作，就在該
    處吸食毒品，伊是施用海洛因，用捲香菸的方式，海洛因係
    伊自己帶的，甲○○也係以捲香菸的方式施用海洛因，海洛
    因係甲○○自己拿出來的，伊沒有看到丙○○有拿毒品給甲○○吸食等語（見98年度他字第678 號卷第5 頁），而其所
    述核與證人甲○○、乙○○為警查獲時所製作之警詢筆錄內
    容相同，亦與被告丙○○、丁○○所為之供述相符，且其與
    丙○○、丁○○、甲○○間均係朋友關係，並無任何恩怨或
    糾紛，自無偏袒任何一方之必要，其始終一致之證言較之證
    人甲○○、乙○○供述不一之證詞，自較為可信。是被告丙○○、丁○○辯稱：其等並未提供海洛因與安非他命予甲○○、乙○○、林德章吸食乙節，並非不可採信。
  (四)公訴人雖另以證人甲○○、乙○○於97年9 月24日下午4 時
    30分為警察查獲後所採集之尿液，確呈甲基安非他命及嗎啡
    陽性反應乙情為佐，然此至多僅能證明證人甲○○、乙○○
    確有施用毒品之事實，並無法證明證人甲○○、乙○○係於
    何時、何地、以何種方式施用何種毒品，亦不能證明渠等施
    用毒品之來源，自不足以補強證人甲○○、乙○○所證之可
    信性。本案被告丙○○、丁○○始終堅決否認有何轉讓第一
    級毒品海洛因及第二級毒品安非他命予甲○○等人之犯行，
    而公訴人所舉證人甲○○、乙○○之歷次供證，不一其詞，
    非毫無瑕疵可指，其真實性如何，非無疑義，且卷內未見有
    何足以排除上開疑義之補強證據，實難僅以證人甲○○、乙○○矛盾不一之指訴，即為被告丙○○、丁○○不利之認定
    ，而遽論以轉讓第一、二級毒品罪責。
六、綜上所述，公訴人所舉事證，尚有合理懷疑之存在，無從形
    成被告丙○○、丁○○確有公訴意旨所指轉讓第一、二級毒
    品罪之確切心證，復查無其他積極證據足資證明被告2 人有
    何轉讓第一、二級毒品犯行，揆諸首揭法律規定與說明，既
    不能證明被告2 人犯罪，本院自應為被告2 人無罪判決之諭
    知。
據上論斷，應依刑事訴訟法第301條，判決如主文。
本案經檢察官黃俊鳴到庭執行職務。
中    華    民    國    98    年    12    月    10    日
                  刑事第三庭  審判長法  官  柳章峰
                                    法  官  顏苾涵
                                    法  官  林佩儒
以上正本證明與原本無異。
如不服本判決應於收受判決後10日內向本院提出上訴書狀，並應
應敘述具體理由。其未敘述上訴理由者，應於上訴期間屆滿後20
日內向本院補提理由書(均須按他造當事人之人數附繕本)「切勿
逕送上級法院」。
                                    書記官  陳玲君
中    華    民    國    98    年    12    月    10    日


司法院資訊處製作；財團法人民間司法改革基金會備份。
